【裁判字號】    98,審訴,1390
【裁判日期】    980731
【裁判案由】    商業會計法等
【裁判全文】
臺灣桃園地方法院刑事判決            98年度審訴字第1390號
公  訴  人  臺灣桃園地方法院檢察署檢察官
被      告  甲○○
指定辯護人  本院公設辯護人  陳瑞明
上列被告因商業會計法等案件，經檢察官提起公訴（98年度偵緝
字第198 號），被告於準備程序進行中為有罪之陳述，經本院合
議庭裁定由受命法官獨任進行簡式審判程序後，聲請改依協商程
序而為判決，本院判決如下：
    主  文
甲○○連續商業負責人，以明知為不實之事項，而填製會計憑證
，處有期徒刑捌月，減為有期徒刑肆月，如易科罰金，以銀元
佰元即新臺幣玖佰元折算壹日。
    事實及理由
一、本件被告甲○○所犯係死刑、無期徒刑或最輕本刑為3 年以
    上有期徒刑以外之罪，其於準備程序中就被訴事實為有罪之
    陳述，經本院告知簡式審判程序之旨，並聽取公訴人、被告
    之意見後，爰依刑事訴訟法第273 條之1 第1 項規定合議裁
    定由受命法官獨任進行簡式審判程序。
二、甲○○係址設桃園縣平鎮市○○里○○街250 巷8 之2 號6
    樓寶譽實業有限公司（下稱寶譽公司）之負責人，亦為商業
    會計法之商業負責人，明知寶譽公司與如附表所示之公司間
    並無實際交易之事實，惟竟基於製作不實會計憑證及幫助他
    人逃漏稅捐之概括犯意，於民國94年7 月至8 月間，以寶譽
    公司為出賣人名義，開立不實之會計憑證統一發票共計25紙
    ，銷售金額合計新臺幣（下同）10,333,805元（起訴書誤載
    為10,383,805元），稅額合計516,691 元，交予如附表所示
    之萬通投資顧問股份有限公司等營業人充作進貨憑證使用，
    幫助如附表所示之公司以此不正方法逃漏營業稅額，嚴重侵
    害國家稅收，足生損害於稅捐機關對於稅務管理及稅收之正
    確性。案經財政部臺灣省北區國稅局函送臺灣桃園地方法院
    檢察署檢察官偵查後起訴。
三、證據名稱：
  (一)被告於本院準備程序時之自白。
  (二)財政部臺灣省北區國稅局中壢稽徵所96年6 月11日陳麗華之
    談話筆錄。
  (三)公司登記資料查詢、營業稅稅籍資料查詢作業、財政部臺灣
    省北區國稅局查緝案件稽查報告、營業人進銷項交易對象彙
    加明細表、專案申請調檔統一發票查核名冊、專案申請調檔
    統一發票查核清單各1 份附卷可稽。
四、本件經檢察官與被告於審判外達成協商之合意且被告已認罪
    ，其合意內容為：被告願受科刑範圍為有期徒刑8 月，減為
    有期徒刑4 月，如易科罰金，以銀元300 元即新台幣900 元
    折算1 日。經查，上開協商合意並無刑事訴訟法第455 條之
    4 第1 項所列情形之一，檢察官聲請改依協商程序而為判決
    ，本院爰不經言詞辯論，於協商合意範圍內為協商判決，合
    予敘明。
五、附記事項：
  (一)被告行為後，刑法第33條第5 款關於罰金刑之規定、第56條
    關於連續犯之規定、第55條關於牽連犯之規定、第41條第1
    項關於易科罰金折算標準之規定，均已於94年2 月2 日修正
    公布，並同自95年7 月1 日施行。又被告行為後，商業會計
    法第71條之規定，亦於95年5 月24日修正公布，同年5 月26
    日施行。而現行刑法第2 條第1 項規定「行為後法律有變更
    者，適用行為時之法律。但行為後之法律有利於行為人者，
    適用最有利於行為人之法律」，即行為後法律有變更者，應
    為「從舊從輕」之比較，針對刑法修正變更之部分，自應就
    有利或不利於被告之一切相關情狀，綜其全部罪刑之結果而
    為比較，以定其應適用之法律。查：
  1.被告行為後，95年5 月24日公布、同年月26日生效之修正後
    商業會計法第71條之規定，其罰金刑部分業由修正前之新臺
    幣（下同）15萬元提高為60萬元，可見修正前之規定較有利
    於被告，故亦應依刑法第2 條第1 項前段規定，適用行為時
    即修正前之商業會計法第71條之規定。
  2.依修正前刑法第33條第5 款規定，罰金刑為1 銀元以上，而
    有關銀元與新臺幣之折算標準，訂有「現行法規所定貨幣單
    位折算新臺幣條例」，規定罰金以1 銀元折算3 元新臺幣。
    而95年7 月1 日起，修正後刑法第33條第5 款則將罰金刑提
    高為新臺幣1,000 元以上，並以百元計算之，經比較前後規
    定之刑度，應以修正前之規定對被告較為有利。
  3.刑法第56條連續犯之規定業經刪除，則被告之犯行，因行為
    後新法業已刪除連續犯之規定，此刪除雖非犯罪構成要件之
    變更，但顯已影響行為人刑罰之法律效果，自屬法律有變更
    ，依新法第2 條第1 項規定，比較新舊法結果，仍應適用較
    有利於被告之行為時法律即舊法論以連續犯。
  4.修正後之刑法刪除第55條關於牽連犯之規定。本件被告所犯
    修正前商業會計法第71條第1 款之填製不實會計憑證罪、稅
    捐稽徵法第43條第1 項之幫助逃漏稅捐罪，具有方法結果之
    牽連關係，依修正前即行為時之規定，應從一重之修正前商
    業會計法第71條第1 款之填製不實會計憑證罪處斷。依修正
    後之刑法既已刪除牽連犯之規定，則所犯上述二罪應依數罪
    併罰之規定分論併罰。比較新舊法之規定，適用行為時法律
    即舊法論以牽連犯，對被告較為有利。
  5.經綜合比較新舊法果，應均以舊法（即行為時法）對被告有
    利，自應依刑法第2 條第1 項前段規定，適用行為時之商業
    會計法第71條、修正前刑法第56條、第55條牽連犯、第33條
    第5 款等規定。
  6.又修正前刑法第41條第1 項前段規定「犯最重本刑為五年以
    下有期徒刑以下之刑之罪，而受六個月以下有期徒刑或拘役
    之宣告，因身體、教育、職業、家庭之關係或其他正當事由
    ，執行顯有困難者，得以一元以上三元以下折算一日，易科
    罰金」，又被告行為時之易科罰金折算標準，修正前罰金罰
    鍰提高標準條例第2 條（現已刪除）規定，就其原定數額提
    高為100 倍折算1 日，則本件被告行為時之易科罰金折算標
    準，最高以銀元300 元折算1 日，經折算為新臺幣幣值後，
    為以新臺幣900 元折算為1 日。而修正後刑法第41條第1 項
    前段規定「犯最重本刑為五年以下有期徒刑以下之刑之罪，
    而受六個月以下有期徒刑或拘役之宣告者，得以新臺幣一千
    元、二千元或三千元折算一日，易科罰金」，比較修正前後
    之易科罰金折算標準，以修正前之規定較有利於被告。
  (二)末查被告甲○○犯罪後，中華民國九十六年罪犯減刑條例業
    已制定，經總統於96年7 月4 日公布，並自同年月16日起生
    效施行，核本件被告之犯罪時間、罪名等項，均合於該條例
    所定之減刑條件，爰依該條例第2 條第1 項第3 款規定減其
    宣告刑二分之一，併諭知易科罰金之折算標準。又中華民國
    九十六年罪犯減刑條例第5 條雖規定：「本條例施行前，經
    通緝而未於中華民國96年12月31日以前自動歸案接受偵查、
    審判或執行者，不得依本條例減刑。」則如係於本條例施行
    後，始因逃匿而通緝者，即不適用上開條例第5 條規定（最
    高法院81年度台非字第67號判決同此見解）。查本件被告上
    開犯行，雖經臺灣桃園地方法院檢察署於97年11月11日發布
    通緝，而於98年1 月8 日經緝獲到案，惟其既係於中華民國
    九十六年罪犯減刑條例施行後始遭通緝，不適用上開條例第
    5 條規定。
六、應適用之法條：刑事訴訟法第273 條之1 第1 項、第455 條
    之4 第2 項、第455 條之8 ，修正前商業會計法第71條第1
    款，稅捐稽徵法第43條第1 項，修正後刑法第2 條第1 項前
    段、第11條前段，修正前刑法第56條、第55條、第41條第1
    項前段，修正前罰金罰鍰提高標準條例第2 條，現行法規所
    定貨幣單位折算新台幣條例第2 條，中國民國九十六年罪犯
    減刑條例第2 條第1 項第3 款、第7 條、第9 條。
七、本判決除有刑事訴訟法第455 條之4 第1 項第1 款、第2款
    、第4 款、第6 款、第7 款所定情形之一，或違反同條第2
    項規定者外，不得上訴。
八、如不服本件判決，得自收受判決送達之日起10日內，向本院
    提出上訴書狀，上訴於第二審法院。
本案經檢察官潘怡華到庭執行職務。
中    華    民    國    98    年    7     月    31    日
                     刑事庭   法  官  徐  培  元
以上正本證明與原本無異。
如不服本判決應於收受判決後10日內向本院提出上訴書狀，並應
敘述具體理由。其未敘述上訴理由者，應於上訴期間屆滿後20日
內向本院補提理由書 (均須按他造當事人之人數附繕本)「 切勿
逕送上級法院」。
                              書記官  張  筆  隆
中    華    民    國    98    年    8     月    5     日
附表：
┌──┬───────┬───┬─────┬─────┐
│編號│營業人名稱    │統一發│銷售額（元│稅額（元）│
│    │              │票張數│）        │          │
├──┼───────┼───┼─────┼─────┤
│1   │萬通投資顧問股│3     │2,500,000 │125,000   │
│    │份有限公司    │      │          │          │
├──┼───────┼───┼─────┼─────┤
│2   │西部麻辣工坊  │3     │436,700   │21,835    │
├──┼───────┼───┼─────┼─────┤
│3   │盈固砂石行    │2     │555,225   │27,761    │
├──┼───────┼───┼─────┼─────┤
│4   │盈億砂石行    │2     │599,030   │29,952    │
├──┼───────┼───┼─────┼─────┤
│5   │勝順纖維股份有│2     │847,200   │42,360    │
│    │限公司        │      │          │          │
├──┼───────┼───┼─────┼─────┤
│6   │美樂地企業社  │5     │2,003,000 │100,150   │
├──┼───────┼───┼─────┼─────┤
│7   │順廷發企業有限│6     │2,327,500 │116,375   │
│    │公司          │      │          │          │
├──┼───────┼───┼─────┼─────┤
│8   │伍義實業股份有│2     │1,065,150 │53,258    │
│    │限公司        │      │          │          │
├──┼───────┼───┼─────┼─────┤
│合計│              │25    │10,333,805│516,691   │
└──┴───────┴───┴─────┴─────┘
附錄：本案論罪科刑法條全文
修正前商業會計法第71條：
商業負責人、主辦及經辦會計人員或依法受託代他人處理會計事
務之人員有下列情事之一者，處5 年以下有期徒刑、拘役或科或
併科新臺幣15萬元以下罰金：
一、以明知為不實之事項，而填製會計憑證或記入帳冊。
二、故意使應保存之會計憑證、帳簿報表滅失毀損者。
三、意圖不法之利益而偽造、變造會計憑證、帳簿報表內容或撕
    毀其頁數者。
四、故意遺漏會計事項不為記錄，致使財務報表發生不實之結果
    。
五、其他利用不正當方法，致使會計事項或財務報表發生不實之
    結果。
稅捐稽徵法第43條：
教唆或幫助犯第41條或第42條之罪者，處3 年以下有期徒刑、拘
役或科新台幣6萬元以下罰金。
稅務人員、執行業務之律師、會計師或其他合法代理人犯前項之
罪者，加重其刑至二分之一。
稅務稽徵人員違反第33條規定者，除觸犯刑法者移送法辦外，處
1萬元以上5萬元以下罰鍰。


司法院資訊處製作；財團法人民間司法改革基金會備份。
